臺灣臺北地方法院刑事判決
110年度訴字第150號
公  訴  人  臺灣臺北地方檢察署檢察官
被      告  林能城



選任辯護人  許景翔律師(法扶律師)            
上列被告因違反毒品危害防制條例案件，經檢察官提起公訴（11
0年度偵字第517號），本院判決如下：
    主  文
林能城共同販賣第二級毒品，處有期徒刑貳年捌月。
    事  實
一、林能城明知甲基安非他命屬毒品危害防制條例列管之第二級
    毒品，依法不得販賣，竟與真實姓名年籍不詳、綽號「阿雪
    」之成年女子共同基於販賣第二級毒品甲基安非他命以營利
    之犯意，由林能城負責以門號為0000000000號之行動電話，
    於民國109年8月28日下午2時34分許，代為聯繫買家向逢政
    ，向逢政遂於同日下午2時59分許，在臺北市○○區○○路0段00
    0巷00弄00○0號4樓，以新臺幣（下同）2,000元之價格，向
    「阿雪」購買數量不詳之甲基安非他命1包，林能城因此自
    阿雪取得數量不詳甲基安非他命之利益。
二、案經臺北市政府警察局刑事警察大隊報告臺灣臺北地方檢察
    署檢察官偵查起訴。
    理  由
壹、程序部分
一、本判決所引被告以外之人於審判外所為之陳述，悉經當事人
    於本院準備程序期日、審判程序明白表示同意作為證據（見
    本院110年度訴字第150號卷，下稱本院卷，該卷一第110至1
    14頁，卷二第28頁），而該等證據之取得並無違法情形，且
    與本案之待證事實，具有關連性，核無證明力明顯過低之事
    由，本院審酌上開證據作成時之情況，認為適當，依刑事訴
    訟法第159條之5第1項所定傳聞例外之同意法則，認有證據
    能力。
二、其餘資以認定被告犯罪事實之非供述證據，查無違反法定程
    序取得之情形，依刑事訴訟法第158條之4反面解釋，亦具證
    據能力，併予敘明。
貳、實體部分
一、認定犯罪事實所憑之證據及理由
　  上揭犯罪事實，業據被告林能城於警詢、偵查及本院審理時
    坦承不諱（見110年度偵字第517號卷，下稱偵卷，該卷第15
    至16頁、第146至148頁；本院卷一第110、115頁），核與證
    人向逢政於警詢及偵訊時之證述大致相符（見偵卷第69至72
    頁、第298至300頁），並有通訊監察譯文在卷可稽(見偵卷
    第189頁)，足認被告上開任意性自白核與事實相符而可採信
    。按買賣毒品係我國所禁止之犯罪行為，此為國人所知悉，
    而我國查緝販賣毒品執法甚嚴，販賣第二級毒品之法定刑為
    最輕本刑10年以上有期徒刑之重刑，且毒品屬量微價高之物
    ，販賣者皆有利可圖，茍非意圖販賣營利，一般人應無可能
    甘冒重度刑責而販賣毒品。查本案被告於偵訊時自陳：向逢
    政向阿雪購買毒品，阿雪請我吃安非他命等語（見偵卷第14
    8頁），足認被告為事實欄所示販賣毒品之犯行，主觀上確
    有營利之意圖，應屬無疑。本案事證明確，被告犯行堪以認
    定，應依法論科。
二、論罪科刑
　㈠核被告所為，係犯毒品危害防制條例第4條第2項之販賣第二
    級毒品罪。被告與「阿雪」就前揭犯行，互有犯意聯絡及行
    為分擔，為共同正犯。
　㈡刑之減輕事由
　  1.按犯第4條至第8條之罪於偵查及歷次審判中均自白者，減
      輕其刑，毒品危害防制條例第17條第2項定有明文。而所
      謂自白乃對自己之犯罪事實全部或主要部分為肯定供述之
      意。查被告於偵查及本院審理中，就上開販賣第二級毒品
      犯行均自白犯罪，應依上開規定，減輕其刑。
　　2.按毒品危害防制條例第17條第1項規定：「犯第4條至第8
      條、第10條或第11條之罪，供出毒品來源，因而查獲其他
      正犯或共犯者，減輕或免除其刑」，係指調查或偵查犯罪
      之公務員據被告提供毒品來源之資訊，查獲與被告被訴該
      違反毒品危害防制條例犯行有直接關聯之毒品來源，因而
      查獲其他正犯或共犯，始得適用上開規定減免其刑。亦即
      須兼備「供出毒品來源」與「因而查獲其他正犯或共犯」
      兩項要件，被告供出毒品來源，與警方或偵查犯罪機關查
      獲其他正犯或共犯之間，必須具有因果關係，始足以當之
      。若警方或偵查犯罪機關於被告供出毒品來源之前，已經
      透過其他方式知悉或查獲其他正犯或共犯，或被告所供出
      毒品來源之人雖確被查獲，然該人被訴之犯罪事實，與被
      告所犯之罪之毒品來源無關，二者之間均不具有因果關係
      ，或雖供出共犯，但並非毒品來源，仍無上述減輕或免除
      其刑規定之適用（最高法院103年度台上字第4499號判決
      、105年度台上字第2333號判決、105年度台上字第2167號
      判決意旨參照）。查被告之辯護人雖主張：本案因被告供
      出毒品上游，請依毒品危害防制條例第17條第1項規定減
      輕其刑等語(見本院卷二第34頁)，然臺灣臺北地方檢察署
      並未因被告之供述或指出扣押行動電話内之通訊軟體資訊
      ，查獲其毒品來源或共犯，業據該署以110年10月25日北
      檢邦知110偵517字第1109084714號函覆在卷(見本院卷一
      第129頁)。又臺北市政府警察局刑事警察大隊雖依據被告
      供述於110年8月3日將犯嫌張俊明查缉到案，並於同年月2
      7日以北市警刑大移八字第11030109592號刑事案件報告書
      移請臺灣臺北地方檢察署偵辦在案，有該大隊110年10月2
      6日北市警刑大八字第1103014038號函、刑事案件報告書
      附卷可參(見本院卷一第131頁、第147至153頁)，惟張俊
      明上開被查獲而遭移送之犯罪事實，係於110年3月至4月
      間多次販賣、轉讓第一、二級毒品與案外人唐祥綸等人，
      此觀前揭刑事案件報告書即明，核與本案被告係於109年8
      月28日共同販賣甲基安非他命予向逢政部分，並無關聯，
      因此，參照前揭規定及說明，本案自無毒品危害防制條例
      第17條第1項減輕或免除其刑規定之適用。
　　3.另查，被告本案共同販賣甲基安非他命次數僅1次，價格
      及獲利非高，對象又僅只向逢政1人。又被告係因向逢政
      主動電話詢問及阿雪在電話旁請被告告知向逢政有毒品貨
      源後，方共同販賣甲基安非他命予向逢政，有通訊監察譯
      文在卷可稽(見偵卷第189頁)，足見被告並非主動兜售毒
      品，其惡性及犯罪情節，實非可與專以販賣毒品維生之毒
      梟相提並論，然被告所犯販賣第二級毒品罪之法定刑為無
      期徒刑、10年以上有期徒刑（得併科罰金）之重典，縱依
      毒品危害防制條例第17條第2項減輕其刑後予以論處，亦
      有情輕法重之情形，其犯罪情狀在客觀上應足以引起一般
      同情，堪以憫恕，爰依刑法第59條規定酌減其刑。
　　4.被告有前揭2種刑之減輕事由，應依法遞減之。
　㈢爰以行為人之責任為基礎，審酌被告無視政府杜絕毒品犯罪
    之禁令，竟販賣甲基安非他命予他人藉以牟利，已損及國民
    健康，本不宜寬縱，且被告前曾有施用毒品等前科(見本院
    卷二第37至42頁)，素行非佳，惟念其販賣毒品之對象僅只
    向逢政1人，圖得之利益應屬甚微(即取得些微甲基安非他命
    )，兼衡其犯後坦承犯行之犯後態度，自陳有聽力及說話之
    障礙(見本院卷一第117頁)，並領有輕度身心障礙證明(見本
    院卷一第97至98頁)，另自陳智識程度為國小畢業，現從事
    板模工、已婚有3個小孩、其中年紀最小之小孩尚需其添補
    生活費用之生活狀況(見本院卷二第34頁)，暨其犯罪目的、
    手段、參與程度等一切情狀，量處如主文所示之刑。
三、沒收
　㈠查被告用與向逢政聯繫為本案犯行之行動電話門號為0000000
    000號、序號為000000000000000號，此有本院109年聲監字
    第699號通訊監察書及通訊監察譯文附卷可稽（見偵卷第189
    頁、第195至197頁），並據被告供承在卷（見偵卷第15頁）
    ，然該電話並未扣案，又非屬違禁物，且該電話原係以6,00
    0多元購得，為被告所自陳在卷(見本院卷一第53至54頁，卷
    二第33頁)，衡諸市售行動電話推陳出新，汰換速度極快，
    堪認目前該電話價值低微，縱予沒收或追徵之宣告，其所收
    之特別預防及社會防衛效果亦甚微弱，沒收或追徵顯欠缺必
    要性，為符合比例原則並兼顧訴訟經濟，爰依刑法第38條之
    2第2項之規定，不予宣告沒收或追徵。
　㈡本案被告自阿雪取得數量不詳之甲基安非他命，固屬犯罪所
    得，然考量阿雪僅自向逢政取得2,000元之價金，於扣除阿
    雪自身之成本及利潤後，所能提供予被告而充當報酬之甲基
    安非他命數量及其價值應甚低微，且參以被告於109年12月1
    1日警詢時自陳：我從2、3個月前開始施用安非他命等語(見
    偵卷第13頁)，及被告於同年月10日為警採尿，送驗結果檢
    出安非他命、甲基安非他命，並經判定為陽性等情，有勘察
    採證同意書、台灣尖端先進生技醫藥股份有限公司109年12
    月25日濫用藥物檢驗報告、臺北市政府警察局偵辦毒品案件
    尿液檢體委驗單在卷可憑(見偵卷第267至271頁)，難認被告
    自阿雪取得之甲基安非他命未經被告施用而尚存在，又該甲
    基安非他命未據扣案，為避免開啟助益甚微之沒收或追徵程
    序，過度耗費訴訟資源而無助於目的達成，爰不予宣告沒收
    或追徵。
　㈢本案向逢政交付之2,000元，均為阿雪所取得，業據被告供陳
    在卷(見本院卷一第110頁)，核非被告之犯罪所得，自無從
    宣告沒收。
　㈣被告為警查扣Redmi廠牌、門號為0000000000號、序號為0000
    00000000000、000000000000000之行動電話1支（見偵卷第3
    03頁），固為被告所有，業據被告供承在卷(見本院卷二第3
    2頁)。然其門號、序號與前述被告用與向逢政聯繫本案犯行
    者俱不相同，無法認為係屬同一行動電話，復無證據證明該
    行動電話(含門號SIM卡)與本案販賣第二級毒品犯行有關，
    本院自無從諭知沒收，附此敘明。
據上論斷，應依刑事訴訟法第299條第1項前段（依法院辦理刑事
訴訟案件應行注意事項第159點，判決書據上論結部分，得僅引
用應適用之程序法），判決如主文。
本案經檢察官江宇程提起公訴，檢察官張友寧到庭執行職務。
中　　華　　民　　國　　111 　年　　1 　　月　　20 　日
　　　　　　　　　刑事第七庭  審判長法　官  廖建傑
                                    法  官  王星富
                                    法  官　蘇宏杰
以上正本證明與原本無異。
如不服本判決應於收受送達後20日內向本院提出上訴書狀，並應
敘述具體理由；其未敘述上訴理由者，應於上訴期間屆滿後20日
內向本院補提理由書（均須按他造當事人之人數附繕本）「切勿
逕送上級法院」。
                                    書記官  徐鶯尹 
中　　華　　民　　國　　111 　年　　1 　　月　　20　　日
附錄本案論罪科刑法條： 
毒品危害防制條例第4條
製造、運輸、販賣第一級毒品者，處死刑或無期徒刑；處無期徒
刑者，得併科新臺幣3千萬元以下罰金。
製造、運輸、販賣第二級毒品者，處無期徒刑或10年以上有期徒
刑，得併科新臺幣1千5百萬元以下罰金。
製造、運輸、販賣第三級毒品者，處7年以上有期徒刑，得併科
新臺幣1千萬元以下罰金。
製造、運輸、販賣第四級毒品者，處5年以上12年以下有期徒刑
，得併科新臺幣5百萬元以下罰金。
製造、運輸、販賣專供製造或施用毒品之器具者，處1年以上7年
以下有期徒刑，得併科新臺幣1百50萬元以下罰金。
前五項之未遂犯罰之。